【裁判字號】    99,易緝,94
【裁判日期】    991130
【裁判案由】    詐欺
【裁判全文】
臺灣桃園地方法院刑事判決              99年度易緝字第94號
公  訴  人  臺灣桃園地方法院檢察署檢察官
被      告  李鄭雪蜜
上列被告因詐欺案件，經檢察官提起公訴（86年度偵字第8925、
9856號） ，本院判決如下：
    主  文
本件免訴。
    理  由
一、公訴意旨略以：被告李鄭雪蜜明知其已無清償債務能力，亦
    無力繳清會款，詎仍基於意圖為自己不法所有之概括犯意，
    先於民國85年5 月上旬，在桃園縣中壢市○○○街511 號吳
    金梅住處，向吳金梅藉詞稱：其夫欲購車需付車款，請吳金
    梅將參與會首王純每會新臺幣（下同）2 萬元之民間互助會
    借其標用，其另有參與會首黃雅峰之互助會，至標會期將標
    下該會還其所借，其並有2 間房屋，定能如期償還等語之詐
    術，使吳金梅信以為真，遂於85年5 月間將上開互助會借其
    標用；被告李鄭雪蜜復於86年2 、3 月間，在吳金梅上址住
    處分別以其經商及其友蘇陳秀美需款恐急，誆稱其有2 間房
    屋清償借款，並分別簽發以鄭雪足為發票人，面額15萬元，
    發票日分別為86年4 月15日、4 月25日、5 月15日、付款人
    為臺北銀行桃園分行及新竹區中小企業銀行八德分行之支票
    共3 紙及以蘇陳秀美為發票人，面額15萬，發票日分別為86
    年4 月20日、付款人為新竹區中小企業銀行中山分行之支票
    1 紙交付吳金梅作為支付借款之用，惟屆期經提示付款，均
    遭退票，致吳金梅共損失120 萬元。嗣經吳金梅遍訪得知，
    其已將前開參與會首黃雅峰之互助會標走，並尚欠黃雅峰會
    款28萬元未付，又經吳金梅查知，其自83年年底起，參加蘇
    陳秀美、余春菊等人所召集每會會款1 至3 萬元不等之民間
    互助會，其於悉數標得其所參加之互助會會金之後，即逃逸
    無蹤（各被害會首姓名、各互助會起迄期間、每會金額、參
    加人數、未繳始期、被詐金額等，詳如附表所載）。另其又
    以同一手法，於85年2 月20日參與由陳林英仔為會首之互助
    會，由張芳始於86年2 月20日得標後，其即在八德市車路嶺
    6 號陳林英仔住處，向張芳始借款10萬元，並偽稱其於同年
    6 月23日清償，張芳始不知有詐，將彼等求貸之現金如數交
    付，屆期竟未獲清償，復避不見面，舉家遷移潛逃，無從聯
    繫，吳金梅及張芳始等至此始發覺受騙，因認被告涉犯刑法
    第33 9條第1 項之詐欺取財罪嫌。
二、按時效完成者，應諭知免訴之判決，並得不經言詞辯論為之
    ，刑事訴訟法第302 條第2 款、第307 條分別定有明文。又
    行為後法律有變更者，適用行為時之法律，但行為後之法律
    有利於行為人者，適用最有利於行為人之法律，95年7 月1
    日修正施行之刑法第2 條第1 項定有明文，本條規定係關於
    新舊法比較適用之準據法，其本身無關行為可罰性要件之變
    更，故於95年7 月1 日刑法部分條文修正施行後，如有涉及
    比較新舊法之問題，即應逕依修正後刑法第2 條第1 項規定
    ，為「從舊從輕」之比較（參見最高法院95年度第8 次刑事
    庭會議決議意旨）。
三、查被告李鄭雪蜜行為後，刑法第80條關於追訴權消滅時效之
    規定，同自95年7 月1 日修正施行，修正前刑法第80條原規
    定：「追訴權，因左列期間內不行使而消滅：(一)死刑、無期
    徒刑或10年以上有期徒刑者，20年。(二)3 年以上、10年未滿
    有期徒刑者，10年。(三)1 年以上、3 年未滿有期徒刑者，5
    年。(四)1 年未滿有期徒刑者，3 年。(五)拘役或罰金者，1 年
    。前項期間自犯罪成立之日起算。但犯罪行為有連續或繼續
    之狀態者，自行為終了之日起算」，而修正後刑法第80條規
    定：「追訴權，因下列期間內未起訴而消滅：(一)犯最重本刑
    為死刑、無期徒刑或10年以上有期徒刑之罪者，30年。(二)犯
    最重本刑為3 年以上10年未滿有期徒刑之罪者，20年。(三)犯
    最重本刑為1 年以上3 年未滿有期徒刑之罪者，10年。(四)犯
    最重本刑為1 年未滿有期徒刑、拘役或罰金之罪者，5 年。
    前項期間自犯罪成立之日起算。但犯罪行為有繼續之狀態者
    ，自行為終了之日起算」。本件被告涉犯刑法第339 條第1
    項之詐欺取財罪，其法定刑為「5 年以下有期徒刑」，是依
    修正前刑法第80條之規定，追訴時效期間為10年，修正後之
    刑法第80條則將追訴時效期間提高為20年，經比較新舊法之
    結果，以被告行為時之修正前刑法第80條規定較為有利，是
    依刑法第2 條第1 項前段之規定，本件自應適用被告行為時
    之修正前刑法第80條規定，則關於追訴權時效之停止進行，
    及其期間、計算，並一體適用修正前刑法第83條之規定，合
    先敘明。
四、查本件被告李鄭雪蜜被訴涉犯刑法第339 條第1 項之罪嫌，
    而本件依起訴書所記載係自85年5 月間起至86年2 、3 月間
    止觸犯刑法第339 條第1 項之詐欺取財罪，且本案經檢察官
    於86年6 月27日開始實施偵查，並由檢察官於87年3 月31日
    提起公訴，嗣被告於本院審理時逃匿，於87年8 月4 日由本
    院發布通緝等情，有刑事告訴狀上所載收案戳章、起訴書、
    通緝書等件附卷可查。是自87年8 月4 日起審判程序因被告
    逃匿而不能繼續而停止，查本件被告所犯之上開罪名，依修
    正前刑法第80條第1 項第2 款、第83條之規定，其追訴權時
    效期間加計其停止期間共為12年6 月，是本件追訴權時效自
    86年2 、3 月間被告犯罪行為終了日起算（不知日者以當月
    15日為準，即以86年3 月15日計算），加上前揭12年6 月追
    訴權時效期間，再加上檢察官開始實施偵查及本院行使追訴
    權之期間計1 年1 月9 日，再加扣除87年3 月31日公訴人提
    起公訴至同年4 月28日案件繫屬於本院之29日，計算之結果
    ，本件被告所犯前揭犯罪之追訴權時效至遲應於99年9 月26
    日即告完成無誤。從而，本件犯罪之追訴權時效既已完成，
    揆諸前開說明，爰不經言詞辯論，逕為免訴判決之諭知。
據上論斷，依刑事訴訟法第302 條第2 款、第307 條，判決如主
文。
中    華    民    國    99    年    11    月    30    日
                  刑事第十二庭  審判長法  官  許雅婷
                                      法  官  羅國鴻
                                      法  官  陳威帆
以上正本證明與原本無異。
如不服本判決應於收受判決後10日內向本院提出上訴書狀，並應
敘述具體理由。其未敘述上訴理由者，應於上訴期間屆滿後20日
內向本院補提理由書( 均須按他造當事人之人數附繕本) 「切勿
逕送上級法院」。
                                      書記官  吳玉蘭
中    華    民    國    99    年    12    月    2     日
附表
┌────┬─────┬─────┬───┐
│被害會首│余春菊    │蘇陳秀美  │黃雅峰│
├────┼─┬─┬─┼─┬─┬─┼───┤
│互助會起│84│84│85│83│84│85│84    │
│迄期間  │年│年│年│年│年│年│年    │
│        │4 │7 │9 │年│3 │3 │底    │
│        │月│月│月│底│、│月│      │
│        │  │  │  │  │4 │  │      │
│        │  │  │  │  │月│  │      │
├────┼─┼─┼─┼─┼─┼─┼───┤
│每會金額│2 │1 │2 │2 │1 │2 │2     │
├────┼─┼─┼─┼─┼─┼─┼───┤
│參加人數│41│61│43│31│43│40│29    │
├────┼─┼─┼─┼─┼─┼─┼───┤
│未繳始期│86│86│86│86│86│86│86    │
│        │年│年│年│年│年│年│年    │
│        │4 │4 │4 │4 │4 │4 │3     │
│        │月│月│月│月│月│月│月    │
├────┼─┴─┴─┼─┴─┴─┼───┤
│被詐金額│   135    │   300多  │28    │
├────┼─────┴─────┴───┤
│備    註│     單位：（新臺幣萬元）     │
└────┴───────────────┘

司法院資訊處製作；財團法人民間司法改革基金會備份。
